【裁判字號】    94,簡上,675
【裁判日期】    950726
【裁判案由】    給付貨款
【裁判全文】
臺灣臺北地方法院民事判決             94年度簡上字第675號
上  訴  人  建同營造股份有限公司
法定代理人  甲○○
訴訟代理人  楊佳璋律師
複代理人    陳志忠律師
被上訴人    秀龍企業有限公司
法定代理人  乙○○
訴訟代理人  丙○○
上列當事人間請求給付貨款事件，上訴人對於中華民國94年10月
21日台灣台北地方法院台北簡易庭94年北簡字第24691號第一審
判決提起上訴，本院判決如下：
    主  文
原判決廢棄。
被上訴人在第一審之訴及假執行之聲請均駁回。
第一、二審訴訟費用由被上訴人負擔。
    事實及理由
一、被上訴人於原審起訴稱：上訴人於民國（下同）94年01月起
    至03月止，向被上訴人進貨總計新台幣（下同）331811元，
    並提出送貨憑單及統一發票為證，依買賣關係請求給付買賣
    價金。而上訴人於原審抗辯：上訴人將工程（高雄捷運R-11
    臨時車站前後站主體結構板模工程）轉包給下包建工實業有
    限公司（以下簡稱建工公司），由建工公司持上開發票向上
    訴人請款，兩造間並無買賣關係。原審認為送貨憑單、統一
    發票之抬頭均載明上訴人公司之名稱，而上訴人亦持該發票
    依規定申報扣抵或扣減稅額，兩造間買賣關係自堪認定，而
    為上訴人敗訴之判決。
二、上訴人提起上訴稱：轉包工程時，下包持開立給上包公司名
    義之發票而請款是常見之業界習慣，兩造間是否有買賣契約
    應視有無意思表示合致為判斷，並請參酌上訴人向中華工
    程公司採購合約書（參原審卷p-19）、上訴人將工程轉包
    給建工公司之工程承攬書（參原審卷p-20，其中第11條第1
    款載明：本工程之分項小包若有糾紛由建工公司代表人劉崇
    武負責）、建工公司向被上訴人採購系爭商品開立支票（
    參原審卷p-24，發票人為建工公司之負責人均因存款不足退
    票）、中華工程工程款請領及給付建工（劉崇武）明細表
    （高雄捷運R-11前後站）（參二審卷p-13），並請傳訊證人
    劉崇武以佐證「兩造間確實無買賣關係」，而聲明上訴請求
    原判決廢棄，被上訴人於第一審之訴及假執行之聲請均駁回
    。被上訴人則稱：上訴人所稱與下包建工公司間之財務糾
    紛與被上訴人無關，證人劉崇武所持名片（印有上訴人建
    同公司董事之字樣，參見二審卷p-26背面）也為上訴人所默
    許故其證詞不可採，且送貨憑單、統一發票（參見支付命
    令卷之證物）之抬頭均載明上訴人公司之名稱，而上訴人亦
    持該發票依規定申報扣抵或扣減稅額，則上訴人收受而使用
    該發票，兩造間買賣關係自堪認定，而為請求駁回上訴人之
    上訴。
三、本件之爭執在於：被上訴人所稱送貨憑單、統一發票（參
    見支付命令卷之證物）之抬頭均載明上訴人公司，是否足以
    認定本件之買賣關係？上訴人所稱之工程採購合約有部分
    轉包給建工公司，而系爭買賣關係是下包建工公司與被上訴
    人間之採購，與上訴人無關，是否可信？
    上訴人否認劉崇武為董事，並否認知悉劉崇武以上訴人之董
    事名義印有名片，提出印有上訴人建同公司董事劉崇武字樣
    之名片（參見二審卷p-26背面），請求訊問證人劉崇武（參
    見二審卷p-22）。經本院訊問，劉崇武證稱：「我是建同（
    上訴人）之下包，工程由我及李鴻裕合夥，並由李鴻裕擔任
    工地主任，向被上訴人採買的五金原料是李鴻裕向被上訴人
    買的沒錯，用在本件工地，但我沒有出面買貨，我知道有這
    件事。建工公司的負責人是我太太，但實際上由我運作，李
    鴻裕不是這家公司股東，純粹是個案合夥本件工地，我知道
    有這家公司（上訴人）」、「（經提示名片，這是否是你的
    名片？）是的，我不是建同的董事，但名片是我印的，因為
    這樣在工作上比較方便，大家都知道我是建工的老闆，實際
    上被上訴人將商品送到工地時李鴻裕會簽收」。
    由劉崇武之證述（參見二審卷p-22）、送貨憑單之記載（參
    見支付命令卷之證物）、轉包工程承攬書（參原審卷p-20）
    觀察之，可見上訴人取得採購合約後，轉包給建工公司，建
    工公司就該部分與李鴻裕個案合夥（由建工公司出面簽約，
    而實際由李鴻裕經營），由李鴻裕向被上訴人採購，貨送到
    工地由李鴻裕簽收（此由劉崇武之證述，以及送貨憑單for:
    李主任之記載可證），而李鴻裕及劉崇武均非上訴人員工，
    上訴人亦否認授權給李鴻裕及劉崇以上訴人名義向被上訴人
    採購，自應由被上訴人舉證證實有該授權。被上訴人所稱送
    貨憑單並無上訴人之簽收，自無法為有利之證據；而轉包工
    程之下包直接指示交易相對人開立上包公司名義之發票供其
    請款，也確實是常見之業界慣例，兩造間是否有買賣契約，
    也無法以上訴人收受發票而為判斷。至於，劉崇武印製上訴
    人董事之名片，上訴人已否認知情，而證人劉崇武也證實是
    自己印製，故此部分行為乃第三人劉崇武之行為而非上訴人
    之行為，即使引起誤認，也與上訴人無關，被上訴人辯稱劉
    崇武所持名片（印有上訴人建同公司董事之字樣）也為上訴
    人所默許，既為上訴人所否認，被上訴人就上訴人知悉而未
    為反對之表示者，亦無任何舉證以供本院參酌，本院自無由
    為被上訴人有利之認定。
四、承上論述，上訴人取得採購合約後，轉包給建工公司，建工
    公司就該部分與李鴻裕個案合夥，由建工公司出面簽約，實
    際由李鴻裕經營，由李鴻裕向被上訴人採購，貨送到工地由
    李鴻裕簽收，可見買賣契約並不存在於兩造之間，上訴人執
    此提起上訴應有理由，原審判決僅斟酌上訴人收受及使用發
    票而為被上訴人有利之認定，容有未洽，應予廢棄，被上訴
    人既無法證實兩造間有買賣關係，其請求給付買賣價金自無
    理由，被上訴人於第一審之訴及假執行之聲請，均應駁回。
五、據上論結，本件上訴為有理由，依民事訴訟法第436條之1第
    3項、第450條、第78條，判決如主文。
中    華    民    國    95    年    7     月    26    日
        民事第五庭    審判長法  官  翁昭蓉
                            法  官  陶亞琴
                            法  官  陳心弘
以上正本係照原本作成
如不服本判決，應於收受送達後20日內向本院提出上訴書狀，其
未表明上訴理由者，應於提出上訴後20日內向本院補提理由書狀
（均須按他造當事人之人數附繕本）上訴時應提出委任律師或具
有律師資格之人之委任狀；委任有律師資格者，另應附具律師及
格證書及釋明委任人與受任人有民事訴訟第466條之1第1項但書
或第2項（詳附註）所定關係之釋明文書影本。
 中    華    民    國    95    年    7    月    26    日
                                      書記官許博為
附註：
民事訴訟法第466條之1（第1項、第2項）：
對於第二審判決上訴，上訴人應委任律師為訴訟代理人。但上訴
人或其法定代理人具有律師資格者，不在此限。
上訴人之配偶、三親等內之血親、二親等內之姻親，或上訴人為
法人、中央或地方機關時，其所屬專任人員具有律師資格並經法
院認為適當者，亦得為第三審訴訟代理人


司法院資訊處製作；財團法人民間司法改革基金會備份。
